臺灣高等法院臺中分院民事裁定
111年度家聲字第12號
聲  請  人  吳尚臻  
            吳素貞  
相  對  人  吳江海  
            吳煌寅  
            吳江山  
            吳得龍  
            吳得虎  
上列當事人間請求分割遺產上訴事件（本院民國111年度家上易
字第20號），聲請人聲請訴訟救助，本院裁定如下：
    主    文
聲請駁回。
    理    由
一、聲請意旨略以：聲請人是中低收入戶，目前失業無收入，雖
    有房產，但有抵押借款，且已被法院查封，致無力負擔第二
    審裁判費，且聲請人提起上訴，非顯無勝訴之望，爰依家事
    事件法第51條規定準用民事訴訟法第107條第1項規定，聲請
    訴訟救助等語。
二、按家事訴訟事件，除本法別有規定者外，準用民事訴訟法之
    規定；當事人無資力支出訴訟費用者，法院應依聲請，以裁
    定准予訴訟救助，家事事件法第51條、民事訴訟法第107條
    第1項前段定有明文。所謂無資力係指窘於生活，且缺乏經
    濟信用者而言，申言之，若非取給於自己或家族所必需之生
    活費不能支出訴訟費用，且無籌措款項以支出訴訟費用之信
    用技能，方能謂之為無資力支出訴訟費用，此有最高法院民
    國107年度台聲字第863號裁定參照。又此項請求救助之事由
    ，依民事訴訟法第109條第2項及第284條之規定，應提出能
    即時調查之證據以釋明之。又法院調查聲請人是否無資力支
    出訴訟費用，專就聲請人提出之證據為之，如聲請人未提出
    證據，或依其提出之證據，未能信其無資力支出訴訟費用之
    主張為真實，即應將其聲請駁回，並無派員調查之必要（最
    高法院107年度台聲字第503號裁定參照）。
三、經查，聲請人主張其無資力繳納本件訴訟費用，固據其等提
    出聲請人吳尚臻之南投縣南投市中低收入戶證明書、南投縣
    ○○市○○○段000000地號土地登記第一類謄本、臺灣南投地方
    法院自行收納款項收據、臺灣銀行南投分行帳號0000000000
    00號帳戶存摺單頁影本為證（詳本院卷第7至13頁）。惟按
    社會救助法第1條規定：「為照顧低收入戶、中低收入戶及
    救助遭受急難或災害者，並協助其自立，特製定本法」；第
    2條規定：「本法所稱社會救助，分生活扶助、醫療補助、
    急難救助及災害救助」；第4條第1項規定：「本法所稱低收
    入戶，指經申請戶籍所在地直轄市、縣（市）主管機關審核
    認定，符合家庭總收入平均分配全家人口，每人每月在最低
    生活費以下，且家庭財產未超過中央、直轄市主管機關公告
    之當年度一定金額者。」，符合審核認為為低收入戶者，得
    依同法申請生活扶助、醫療補助等，是低收入戶標準乃行政
    主管機關為提供社會救助所設立之核定標準，與法院就有無
    資力支出訴訟費用之認定，係屬二事，尚不足以釋明聲請人
    現係窘於生活，且缺乏經濟上信用，並無籌措款項以支付訴
    訟費用之信用技能，致無資力支出訴訟費用（最高法院107
    年度台聲字第1027號、第962號裁定參照）。又依吳尚榛、
    吳素貞之稅務電子閘門財產所得調件明細表，吳尚榛名下有
    房屋2筆、土地1筆、田賦1筆、汽車1部，財產總額為新臺幣
    （下同）349萬9690元，其財產顯然不止南投縣○○市○○○段00
    0000地號土地；聲請人吳素貞名下則有房屋1筆、田賦2筆、
    土地1筆、汽車1部，財產總額為306萬2980元（詳本院限閱
    卷第3至17頁），難認聲請人有非取給於自己或家族所必需
    之生活費不能支出訴訟費用，且無籌措款項以支出訴訟費用
    之信用技能之情事，聲請人復未提出其他能即時調查之證據
    ，以釋明其無資力支出訴訟費用之主張為真實，依首揭說明
    ，本件聲請自屬無據，不應准許。
四、據上論結，本件聲請為無理由，爰裁定如主文。
中　　華　　民　　國　　111 　年　　6 　　月　　29　　日
                  家事法庭  審判長法　官  楊國精
　　　　　　　　　　　      　　　法　官  李立傑 
　　　　　　　　　　　      　　　法　官  陳得利
正本係照原本作成。
不得抗告。
                                  書記官  王譽澄  
　　　　　　　　　　　　　　　　　
中　　華　　民　　國　　111 　年　　6 　　月　　29　　日